臺灣新竹地方法院刑事判決　　　　　　　　　　　　　九十一年度訴字第二五七號
　　公　訴　人　臺灣新竹地方法院檢察署檢察官
　　被　　　告　甲○○
　　選任辯護人　鄭勵堅
右列被告因偽造文書案件，經檢察官提起公訴( 九十年度偵字第六五四五號 )，本院
判決如左：
    主  文
甲○○行使公務員明知為不實之事項，而登載於職務上所掌之公文書，足以生損害於
公眾及他人，處有期徒刑壹年貳月。又行使公務員明知為不實之事項，而登載於職務
上所掌之公文書，足以生損害於公眾及他人，處有期徒刑壹年貳月。應執行有期徒刑
貳年，緩刑肆年。
    事  實
一、甲○○前任職新竹縣警察局竹北分局刑事組偵查員期間( 目前改派為新竹縣警察
    局竹東分局秀湖派出所警員 )，臺灣新竹地方法院檢察署檢察官因偵辦該署九十
    年度毒偵字第二七八號犯罪嫌疑人乙○○涉嫌違反毒品危害防制條例案件，按乙
    ○○設籍地址新竹縣湖口鄉和興村九鄰和興九二之十九號傳喚乙○○未能到場，
    復未具狀敘明有何正當理由，乃由該署檢察官於九十年三月二十日，以竹檢崇強
    字第六八○五號函檢送拘票一件，函請新竹縣警察局竹北分局派警將乙○○於九
    十年三月二十六日以前拘提到案，而由新竹縣警察局竹北分局交由甲○○執行拘
    提勤務，詎甲○○竟未前往乙○○前開住居所拘提乙○○，即於九十年三月二十
    七日在其所掌管臺灣新竹地方法院檢察署檢察官開具拘票第一聯背面書寫「一、
    於九十年三月二十三日至湖口鄉和興村九二之十九號乙○○住所執行拘提，其家
    人稱其已許久未返家，無法聯絡。二、於九十年三月二十五日至乙○○住所執行
    拘提未果，其家人稱其已許久未返家，無法聯絡。三、於九十年三月二十六日至
    乙○○住所執行拘提未果，其家人稱其已許久未返家，無法聯絡。」之不實拘提
    報告書，再於九十年四月三日檢還拘票予臺灣新竹地方法院檢察署檢察官，致臺
    灣新竹地方法院檢察署檢察官根據上開拘提未獲結果，認定乙○○有逃亡之事實
    ，報請該署檢察長於九十年四月二十五日，以竹檢崇強緝字第四一四號通緝書通
    緝乙○○，足以生損害於臺灣新竹地方法院檢察署檢察官決定通緝乙○○到案之
    正確性、警察機關將乙○○作為通緝犯逮捕之必要性及乙○○。而因乙○○前於
    八十八年十月十九日前四日內，在不詳地點，另有施用第二級毒品安非他命犯嫌
    ，由臺灣新竹地方法院檢察署檢察官以八十八年度毒偵字第八六九號案件偵辦時
    ，因審酌乙○○長期施用安非他命，造成右下肢臀部近側發炎及流膿、肌肉萎縮
    ，加以患有敗血症、肝硬化、肺積水等疾病，顯無法自理生活，致難以將乙○○
    送往臺灣新竹勒戒所執行觀察、勒戒，遂將此毒品案暫時簽結，惟因乙○○再犯
    施用毒品罪嫌，該案承辦檢察官即重新傳喚乙○○，以執行觀察、勒戒，然因乙
    ○○仍未到庭，復未具狀敘明有何正當理由，乃由臺灣新竹地方法院檢察署檢察
    官於九十年五月三十一日，以竹檢崇明字第一三九七○號函檢附拘提乙○○之拘
    票一件，函請新竹縣警察局竹北分局派警將乙○○於九十年六月九日以前拘提到
    案，復由新竹縣警察局竹北分局交由甲○○執行拘提勤務，然甲○○接到臺灣新
    竹地方法院檢察署檢察官所開具前往拘提乙○○之拘票後，竟另行起意，未親往
    拘提乙○○，逕於九十年六月十日在拘提報告書為不實之登載，謂「一、於九十
    年六月五日至湖口鄉和興村九鄰和興九二之十九號拘提乙○○未果，其家人稱渠
    許久未返家，無法聯絡。二、於九十年六月六日至乙○○住所執行拘提未果，其
    家人稱渠許久未返家，無法聯絡。三、於九十年六月九日至乙○○住所執行拘提
    未果，其家人稱渠許久未返家，無法聯絡。」等情，並於九十年七月二十日檢還
    拘票予臺灣新竹地方法院檢察署檢察官，致臺灣新竹地方法院檢察署檢察官根據
    上開拘提未獲結果，認定乙○○有逃亡之事實，報請該署檢察長於九十年八月十
    日，以竹檢崇明緝字第八二○號併案通緝書通緝乙○○，足以生損害於公眾及乙
    ○○。迨於九十年八月十日晚間九時三十分許，新竹市警察局第一分局樹林頭派
    出所警員羅志為等人，依據查捕逃犯作業個別查詢報表之紀錄，前往乙○○前揭
    住處查訪乙○○行蹤時，卻發現乙○○臥病在床，行動不便，雖將乙○○帶回偵
    訊移送臺灣新竹地方法院檢察署歸案，然因乙○○依然無法自理生活，難以執行
    觀察、勒戒，乃由該署內勤檢察官當庭釋放，並報告臺灣新竹地方法院檢察署檢
    察長以竹檢崇強銷字第七五六號撤銷通緝書、竹檢崇明銷字第七五六號撤銷通緝
    書撤銷通緝，始查悉上情。
二、案經臺灣新竹地方法院檢察署檢察官自動檢舉偵查起訴。
    理  由
一、右揭事實，迭據被告甲○○於偵訊及本院審理時供承不諱，並經證人乙○○證述
    ：其因患有敗血症、肝硬化、肺積水等疾病，且右下肢臀部近側發炎及流膿、肌
    肉萎縮，平常都在家中休養，並靠鄰居黎美麗接濟生活等情明確，且經證人即乙
    ○○之女范夏蓉證述：其父乙○○平常無法下床、走路，而其於九十年三月間並
    未曾返回其父乙○○住處居住，迨其於九十年五月間與其父乙○○同住後，其父
    均住在家裡，並無其他居所乙節綦詳，復經證人黎美麗證述：乙○○平日係由其
    女兒范夏蓉照顧，通常在家裡休養，有時會到其經營之商店閒坐，由其提供飯菜
    食用等情，及證人即警員羅志為證述：其與另名員警李強依據查捕逃犯作業個別
    查詢報表之紀錄，於九十年八月十日晚上八、九時許前往乙○○前揭住處查訪乙
    ○○行蹤時，發現乙○○躺在客廳旁一間房間床上，腿部還有膿，病得厲害，但
    尚可以枴杖走路，詢問乙○○之前是否有警員來查訪他，乙○○說沒有，二個小
    孩均在外居住，平時生活起居都是鄰居黎美麗幫忙施捨他食物等情屬實，復有乙
    ○○診斷證明書、乙○○傷勢相片、乙○○住處相片、戶籍謄本、臺灣新竹地方
    法院檢察署九十年度毒偵字第二七八號、八十八年度毒偵字第八六九號拘票附卷
    可稽，且經本院依職權調閱臺灣新竹地方法院檢察署九十年度毒偵緝字第一四三
    號、九十年度毒偵緝字第一三九號偵查卷宗核閱無訛，是被告行使公務員明知為
    不實之事項，而登載於職務上所掌之公文書，足以生損害於公眾及他人之事實，
    已堪認定，應依法論科。
二、核被告甲○○所為係犯刑法第二百十六條、二百十三條行使公務員登載不實文書
    罪。其登載不實文書之低度行為為行使之高度行為所吸收，不另論罪。被告二次
    所犯前揭行使公務員登載不實文書罪，雖均係於拘提報告書為不實登載後提交臺
    灣新竹地方法院檢察署檢察官而行使，惟被告事先行使上開登載不實文書犯行時
    ，應無預定於拘提報告書再次實施登載不實文書之意，且二次執行拘提勤務時間
    亦相隔近三月，依被告所自承其每月約負責執行一、二件拘提勤務，即難謂被告
    上開二次所犯行使公務員登載不實文書罪之犯罪行為自始均在一個預定犯罪計劃
    以內，出於主觀上始終同一犯意之進行，即難成立連續犯，自應予分論併罰。爰
    審酌被告身為刑事警察人員，本須依法確實執行拘提勤務，卻於其所職掌之拘提
    報告書不實登載後提交於臺灣新竹地方法院檢察署檢察官，致臺灣新竹地方法院
檢察署檢察官根據上開拘提未獲結果，認定乙○○有逃亡之事實，而決定對於乙
    ○○發布通緝，且致全國警察機關亦需多花人力執行逮捕通緝犯，浪費寶貴國家
    資源，併損及乙○○個人權益甚鉅，及其犯罪動機、目的、手段及犯後坦承、態
    度良好等一切情狀，分別量處如主文所示之刑，並定其應執行之刑，以示懲儆。
    末查，被告前未曾受任何有期徒刑以上刑之宣告，此有臺灣新竹地方法院檢察署
    刑案資料查註紀錄表、臺灣高等法院被告全國前案紀錄表各一紙附卷可憑，其經
    此教訓，自應知所警惕，而無虞再犯，本院綜核各情認上開有期徒刑之宣告，已
    足策其自新，所宣告之刑，以暫不執行為適當，併依法諭知緩刑四年，用啟向上
    。
據上論結，應依刑事訴訟法第二百九十九條第一項前段，刑法第二百十六條、第二百
十三條、第五十一條第五款、第七十四條第一款，判決如主文。
本案經檢察官吳金棟到庭執行職務。
中      華      民      國    九十一    年      五      月     十三     日
                                  臺灣新竹地方法院刑事第一庭
                                      法  官   王佳惠
右正本證明與原本無異。
如不服本判決，應於判決送達後十日內向本院提出上訴狀( 應附繕本 )，上訴於
臺灣高等法院。
                                      書記官   江靜玲
中      華      民      國    九十一    年      五      月     十四     日
附錄本案論罪科刑之主要法條：刑法第二百十六條、第二百十條。
中華民國刑法第二百一十六條
 (行使偽造變造或登載不實之文書罪)
行使第二百十條至第二百十五條之文書者，依偽造、變造文書或登載不實事項或使登
載不實事項之規定處斷。
中華民國刑法第二百一十條
 (偽造變造私文書罪)
偽造、變造私文書，足以生損害於公眾或他人者，處五年以下有期徒刑。
